【裁判字號】    98,裁,1079
【裁判日期】    980430
【裁判案由】    地價稅
【裁判全文】
最  高  行  政  法  院  裁  定
                                      98年度裁字第1079號
上  訴  人  甲○○
被 上訴 人  臺北縣政府稅捐稽徵處
代  表  人  乙○○
上列當事人間地價稅事件，上訴人對於中華民國97年11月27日臺
北高等行政法院97年度訴字第1122號判決，提起上訴，本院裁定
如下：
    主  文
上訴駁回。
上訴審訴訟費用由上訴人負擔。
    理  由
一、按對於高等行政法院判決之上訴，非以其違背法令為理由，
    不得為之，行政訴訟法第242條定有明文。依同法第243條第
    1項規定，判決不適用法規或適用不當者，為違背法令；而
    判決有同條第2項所列各款情形之一者，為當然違背法令。
    是當事人以高等行政法院判決有不適用法規或適用法規不當
    為上訴最高行政法院之理由時，其上訴狀或理由書應有具體
    之指摘，並揭示該法規之條項或其內容。如以行政訴訟法第
    243條第2項所列各款情形為理由時，其上訴狀或理由書，應
    揭示合於該條項各款之事實，如未依此項方法表明者，即難
    認為已對高等行政法院判決之違背法令有具體之指摘，其上
    訴自難認為合法。
二、本件上訴人所有坐落臺北縣新莊市○○段659地號等12筆土
    地，經被上訴人所轄新莊分處核定民國95年地價稅新臺幣（
    下同）1,028,439元。上訴人不服，就其中坐落新莊市○○
    段450地號及龍鳳段659（面積1,722.70平方公尺部分）、66
    3（面積2,465.57平方公尺部分）地號等3筆土地部分申請復
    查，未獲變更。上訴人不服，提起訴願，除就上開3筆土地
    不服外，另就板橋市○○段271、271-1、281、282、288、2
    89、296地號等7筆土地之地價稅核定亦表不服。經訴願決定
    僑中段之7筆土地部分不受理，餘訴願駁回。上訴人仍表不
    服，遂循序提起行政訴訟。
三、本件上訴雖以原審判決違背法令為由，惟核其上訴理由狀所
    載內容，係以系爭雙鳳段450地號及龍鳳段659、663地號土
    地訂有三七五耕地租約，於租約期間，上訴人無法自由使用
    、收益及處分，且受限於耕地三七五減租條例不得任意提高
    地租之規定，承租人每年僅給付地租47,758元，被上訴人所
    屬新莊分處所核定地價稅已超過上開收益，顯有違量能課稅
    原則，又系爭龍鳳段659地號土地於確認公共設施完竣會勘
    時，並未通知有利害關係之上訴人到場陳述意見，嗣後亦未
    將相關資料副知上訴人，審理時更未提示該會勘記錄，原審
    法院卻逕自採為不利上訴人之證據，已有判決適用證據法則
    不當之違法，而證人之證言亦與卷內事證並不相符，然原審
    法院對此均略而未論，復未敘明其理由而逕為認定，自有判
    決不備理由之違法。另上訴人爭執上開3筆土地之地價稅，
    若審理後應予排除，則土地課稅面積縮減後，依土地稅法第
    15條及第16條規定，並無累進課稅之問題，則被上訴人自須
    重核95年度地價稅，故板橋市○○段等7筆土地勢將合併計
    入，然原審法院以本件應採爭點主義而非總額主義，認定訴
    願機關不予受理並無違誤，亦有判決不適用法規之違法等理
    由，無非就原審取捨證據、認定事實之職權行使，指摘其為
    不當，並就原審已論斷者，泛言未論斷，核屬對於土地稅法
    及行政訴訟法等法令規範意旨之誤解，而未具體表明原判決
    合於不適用法規、適用法規不當或行政訴訟法第243條第2項
    所列各款之情形，難認為對原審判決之如何違背法令已有具
    體之指摘，依首揭說明，其上訴為不合法，應予駁回。
四、依行政訴訟法第249條第1項前段、第104條、民事訴訟法第
    95條、第78條，裁定如主文。
中    華    民    國    98    年    4     月    30    日
                    最高行政法院第六庭
                        審判長法官  吳  明  鴻
                              法官  黃  本  仁
                              法官  林  茂  權
                              法官  侯  東  昇
                              法官  黃  秋  鴻
以  上  正  本  證  明  與  原  本  無  異
中    華    民    國    98    年    5     月    1     日
                              書記官  吳  玫  瑩


司法院資訊處製作；財團法人民間司法改革基金會備份。
